【裁判字號】    91,訴,186
【裁判日期】    921202
【裁判案由】    傷害致死
【裁判全文】
臺灣臺東地方法院刑事判決                          九十一年度訴字第一八六號
    公  訴  人  臺灣台東地方法院檢察署檢察官
    被      告  乙○○
    選任辯護人  張政衡律師
                簡燦賢律師
右列被告因傷害致死案件，經檢察官提起公訴（九十一年度偵字第一五一三號），本
院判決如左：
    主  文
乙○○無罪。
    理  由
一、公訴意旨如附件起訴書所載。
二、公訴人認被告乙○○涉有傷害致死罪嫌，無非係以證人即被害人楊民生母親丙○
    ○之證詞，及被害人死亡之事實，經檢察官督同法醫師相驗明確，有勘驗筆錄、
    相驗屍體證明書、驗斷書、相片十七張及法務部法醫研究所九十一年七月五日法
    醫理字第○九一○○○一六三○號函等在卷可憑為其論據。訊據被告乙○○固坦
    承於民國九十年三月三日二十三時四十五分許，在台東縣成功鎮○○路四十一號
    住處廚房內，與配偶即被害人楊民生發生爭吵，剛開始時二人有拉扯，後來被害
    人後仰倒地頭部撞及地面；惟堅決否認有何傷害致死犯行，而以：在剛吵架時，
    我們有拉扯，但我沒有踢他，他倒地前，我們面對面站著，他是忽然間倒下去的
    ，當時沒有推他，可能是爭吵前他有喝酒，酒氣上衝，所以跌倒等語置辯。
三、按犯罪事實應依證據認定之，無證據不得推定其犯罪事實；檢察官就被告犯罪事
    實，應負舉證責任，並指出證明方法；刑事訴訟法第一百五十四條第二項、第一
    百六十一條分別定有明文。次按事實之認定，應憑證據，如未能發現相當證據，
    或證據不足以證明，自不能以推測或擬制之方法，為裁判基礎（最高法院四十年
    台上字第八六號判例參照）。且認定犯罪事實所憑之證據，雖不以直接證據為限
    ，間接證據亦包括在內，然而無論直接證據或間接證據，其為訴訟上之證明，須
    於通常一般之人均不致有所懷疑，而得確信其為真實之程度者，始得據為有罪之
    認定，倘其證明尚未達到此一程度，而有合理之懷疑存在而無從使事實審法院得
    有罪之確信時，即應由法院為諭知被告無罪之判決（最高法院七十六年台上字第
    四九八六號判例參照）。苟積極證據不足為不利於被告事實之認定時，即應為有
    利於被告之認定，更不必有何有利之證據（最高法院三十年上字第八一六號判例
    參照）。又所謂相當因果關係，係指依經驗法則，綜合行為當時所存在之一切事
    實，為客觀之事後審查，認為在一般情形下，有此環境、有此行為之同一條件，
    均可發生同一之結果者，則該條件即為發生結果之相當條件，行為與結果即有相
    當之因果關係。反之，若在一般情形下，有此同一條件存在，而依客觀之審查，
    認為不必皆發生此結果者，則該條件與結果不相當，不過為偶然之事實而已，其
    行為與結果間即無相當因果關係（最高法院七十六年台上字第一九二號判例參照
    ）。
四、經查：
（一）被告於案發當時與被害人在廚房內發生爭吵，被告拉著被害人的手，用腳踢被
      害人之腹部數下等情，業據證人丙○○於偵查中、本院審理時證稱明確。雖被
      告矢口否認有用腳踢被害人之行為，然參以本院九十二年七月九日調查時，被
      告與證人丙○○當庭對質，曾承認有踢被害人，隨即又改稱：沒有踢，只有拉
      扯云云，顯係卸責之詞，不足採信。惟被告當時固有踢被害人腹部之行為，然
      本件應審究者為：被害人有無因被告踢其腹部而倒地撞及頭部，致生死亡之結
      果？經查，被告與被害人爭吵過程中，唯一目擊者即證人丙○○。而證人丙○
      ○於本院調查、審理時均已證述：看到被告拉著被害人的手，踢他的腹部，沒
      有看到被告以拳頭打被害人頭部或持物品打被害人，伊就去叫其先生過來，因
      天氣很冷，其先生穿衣服很慢，伊則行動不便，當渠等過來時，才發現被告已
      倒在地上等情綦詳；亦即證人丙○○並無目睹被害人因被踢而倒地甚明，是公
      訴人起訴事實遽認被害人係因被告重踢致向後仰倒頭部撞及地面，要屬無據。
      且依經驗法則觀之，人突然後仰倒地之原因不只一端，腹部被踢亦不必然導致
      跌倒之結果，即二者間並無相當因果關係。雖本院認定被告有踢被害人腹部事
      實，然並無任何積極證據證明被害人確實係因被告踢其腹部而倒地，二者間亦
      無相當因果關係，已如前述；公訴人以被害人於案發前並未有飲酒過量或貧血
      之情形，依常理判斷，應無在未有任何外力之情況下忽然間自行向後仰倒之理
      為據，而推論係被告重踢被害人所致云云，實屬臆測，難謂有理。
（二）又本院審酌案發當時情狀，依證人丙○○所言被告係拉著被害人的手踢被害人
      腹部，則被害人因手被被告拉著，即使被踢亦無倒地之可能。又被告於腳踢被
      害人當時，二人相距不超過一手臂之長度，抬腳高及腹部再使力，本非易事，
      況被告係普通女子，衡情被害人腹部受力非鉅，並有附卷之驗斷書中記載「腹
      部：無發現外傷」（見相驗卷第三十三頁）乙節可佐，是被告踢被害人腹部之
      力道是否足以使其倒地，實屬有疑。再參諸內政部刑事警察局測謊鑑驗結果通
      知書，被告對於「被害人頭上的傷如何造」之問題，測試結果圖譜反應在「自
      己倒下」，有該通知書在卷可參（見相驗卷第二０四頁），核與被告所辯相符
      ，亦足供本院為有利被告判斷之佐證。
（三）另被害人死亡之原因為顱頂骨折及顏面皮下出血，有相驗屍體證明書、驗斷書
      在卷足憑。而證人甲○○醫師於偵查中證述：被害人之頭骨破裂為複雜性顱骨
      骨折，此種傷害如果是整個人仰倒造成之機率比較小，依其看法，此種傷害有
      可能是以厚物矇著頭部，對著頭部敲撞才可能造成等語翔實（見偵查卷第八十
      二至八十三頁）；核其意見亦與法務部法醫研究所九十一年七月五日法醫理字
      第○九一○○○一六三○號函之意見「頭部受傷由於跌倒可能性應予優先考慮
      。但以顱骨骨折之嚴重性，似乎應參考其他條件因素」，及刑事警察局（九十
      ）刑醫字第八二三二八號之鑑定函：「鑑定說明（一）死者之．．．．．．，
      符合「衝擊性顱腦鈍力損傷」之診斷要件。依據法醫學致傷原理，衝擊性顱腦
      損傷，是外物（力）打擊所致。四、承詢事項答覆如下：（一）本案死者頭部
      所受傷害，可能造成原因為何？（軟質）鈍器打擊。」大致相合。是綜合上情
      研判，被害人頭部傷害應是遭受外力打擊所致，始產生複雜性顱頂骨折之傷害
      。公訴人認被害人頭部傷害係遭被告重踢倒地所致，已屬無據。且公訴人於本
      院行準備程序時，已表明經調查結果並無證據證明被告有持鈍器敲擊被害人頭
      部之行為明確，益證被害人頭部之傷害並非被告行為所致。均併此敘明。
（四）綜上所述，公訴人對於起訴之犯罪事實，應負提出證據及說服之實質舉證責任
      ，其所提出之證據及指出之證明方法，均不足為被告有罪之積極證明，而仍有
      合理之懷疑存在，即無從說服本院形成被告有罪之心證。此外，本院復查無其
      他積極事證足資證明被告有何傷害致死犯行，基於無罪推定之原則及前揭裁判
      意旨，自應為被告無罪判決之諭知（參見最高法院九十二年台上字第一二八號
      判例），以示審慎。
據上論斷，應依刑事訴訟法第三百零一條第一項，判決如主文。
中       華       民      國    九十二    年      十二    月    二      日
                                  臺灣臺東地方法院刑事庭
                                    審判長法  官  王增瑜
                                          法  官  魏于傑
                                          法  官  黃怡玲
右正本證明與原本無異。
如不服本判決，應於判決送達後十日內向本院提出上訴狀。（須附繕本）
「切勿逕送上級法院」
                                          書記官  王敏玉
中       華       民      國    九十二    年      十二    月    三      日
右正本證明與原本無異。                                                    如
不服本裁定，應於裁定送達後五日內向本院提出抗告狀。（須附繕本）          「切
勿逕送上級法院」


司法院資訊處製作；財團法人民間司法改革基金會備份。
